【裁判字號】    97,訴,1264
【裁判日期】    970812
【裁判案由】    毒品危害防制條例
【裁判全文】
臺灣臺北地方法院刑事判決              97年度訴字第1264號
公  訴  人  臺灣臺北地方法院檢察署檢察官
被      告  乙○○
                    （
選任辯護人  粘聰明律師
上列被告因毒品危害防制條例案件，經檢察官提起公訴（97年度
偵字第8695號），本院判決如下：
    主  文
乙○○持有第二級毒品達一定數量，處有期徒刑陸月，如易科罰
金，以新臺幣壹仟元折算壹日。扣案含第二級毒品甲基安非他命
、ＭＤＭＡ、ＭＤＡ成分之綠色藥錠捌顆（合計原重二點八八公
克，隨機選取二顆各取零點零二公克化驗，驗餘重二點八四公克
）、含第二級毒品ＭＤＭＡ、ＭＤＡ成分之深橘色藥錠柒顆（合
計原重二點四五公克，隨機選取二顆各取零點零二公克化驗，驗
餘重二點四一公克）、淺橘色藥錠拾陸顆（合計原重四點四八公
克，隨機選取四顆各取零點零二公克化驗，驗餘重四點四零公克
）及第二級毒品大麻貳包（淨重五點五六公克）均沒收銷燬之，
大麻外包裝袋貳個（合計重一點零八公克）、磅秤貳個、分裝袋
壹佰肆拾柒個均沒收。
    事  實
一、乙○○明知安非他命、ＭＤＭＡ、ＭＤＡ、大麻均係毒品危
    害防制條例第2 條第2 項第2 款所規定之第二級毒品，未經
    許可，不得持有，竟於民國97年2 月間某日，在臺北市○○
    ○路○ 段201 號5 樓「ＬＵＸＹ」舞廳內，向真實姓名年籍
    不詳、綽號「阿義」之成年男子，以每顆新臺幣（下同）3
    百元之代價，購入含甲基安非他命、ＭＤＭＡ、ＭＤＡ成分
    之綠色藥錠8 顆（合計原重2.88公克，隨機選取2 顆各取0.
    02公克化驗，驗餘重2.84公克）、含ＭＤＭＡ、ＭＤＡ成分
    之深橘色藥錠7 顆（合計原重2.45公克，隨機選取2 顆各取
    0.02公克化驗，驗餘重2.41公克）、淺橘色藥錠16顆（合計
    原重4.48公克，隨機選取4 顆各取0.02公克化驗，驗餘重4.
    40公克），又以7 千元之代價，購入第二級毒品大麻2 包（
    淨重5.56公克，外包裝袋重1.08公克），而非法持有之。嗣
    為警持票於97年4 月17日下午5 時10分許，搜索乙○○位於
    臺北市大安區○○○路○ 段119 巷18號1 樓住處，當場扣得
    前開甲基安非他命、ＭＤＭＡ、ＭＤＡ成分之綠色藥錠8顆
    、含ＭＤＭＡ、ＭＤＡ成分之深橘色藥錠7 顆、淺橘色藥錠
    16顆、大麻2 包、磅秤2 個、分裝袋147 個，始悉上情。
二、案經臺北市政府警察局刑事警察大隊移請臺灣臺北地方法院
    檢察署檢察官偵查起訴。
    理  由
一、證據能力之判斷
  (一)被告乙○○及其選任辯護人除認被告於97年4 月17日警詢、
    內勤偵訊時所言不實在外，對於下列其他各項證據方法，均
    未爭執其證據能力，並同意作為證據（見本院卷第136 頁反
    面），本院審酌其作成時之情況，認為並無不適當之情事，
    均得作為證據，合先敘明。
  (二)就被告乙○○於97年4 月17日警詢、檢察官內勤偵訊所為陳
    述，被告固辯稱：警員告知新法係一罪一罰，叫伊說有拿毒
    品給洪佩琴、余昊澤，其他不用講，就可趕快交保回家，作
    完筆錄沒讓伊看就叫伊趕快簽名，伊第1 次來地檢署也不敢
    跟檢察官說，伊怕講的跟警詢不同會一直被羈押，伊於97年
    5 月1 日向檢察官所述始係事實云云。惟按被告之自白，非
    出於強暴、脅迫、利誘、詐欺、疲勞訊問、違法羈押或其他
    不正之方法，且與事實相符者，得為證據；被告或共犯之自
    白，不得作為有罪判決之唯一證據，仍應調查其他必要之證
    據，以察其是否與事實相符，刑事訴訟法第156 條第1 項、
    第2 項定有明文。依本案被告前揭所陳情狀，詰諸證人甲○
    ○證稱：「（問：被告說你事前曾向她說，如果照檢舉人所
    說的或者你們所詢問的問題回答的話，對她是比較有利的？
    ）我沒有這麼說」、「（問：你在製作被告筆錄的時候，是
    一問一答還是怎樣？）一問一答」、「（問：你在做筆錄的
    時候，被告她的精神狀況如何？）很正常，情緒也是正常的
    」、「（問：被告說她準備要販賣毒品的事，是她自己說出
    來的嗎？）是我們根據一通簡訊，他的朋友請他留毒品，被
    告就自己說出來多少錢、交給誰」、「（問：你有跟被告說
    過現在是一罪一罰，就承認販賣1 次，只賣1 顆這樣的事嗎
    ？）不是，我們當時有勸導她，現在販毒都是一罪一罰是重
    罪，希望他以後出來不要再有販賣的行為，我們沒有跟他講
    承認1 罪只賣1 顆這樣的事」（見本院卷第161 、162 頁）
    ，與被告所辯情形不合。是無積極證據足資佐證被告於97年
    4 月17日警詢時，有何遭受強暴、脅迫、利誘、詐欺、疲勞
    訊問、違法羈押或其他不正之方法而為陳述。揆諸前揭法條
    規定，被告於97年4 月17日警詢、偵訊時所述，非無證據能
    力。至於被告陳述內容是否與事實相符，
二、認定事實所憑之證據及理由
  (一)訊據被告坦承持有前揭第二級毒品之事實不諱（見偵查卷第
    8 、56頁、本院卷第6 頁、第136 頁反面），且員警於97年
    4 月17日下午5 時10分許，持票搜索被告位於臺北市大安區
    ○○○路1 段119 巷18號1 樓住處時，扣得藥錠31顆、煙草
    2 包、磅秤2 個、分裝袋147 個可佐（見偵查卷第15至31頁
    ），其中綠色藥錠8 顆（合計原重2.88公克，隨機選取2 顆
    各取0.02公克化驗，驗餘重2.84公克）、深橘色藥錠7 顆（
    合計原重2. 45 公克，隨機選取2顆 各取0.02公克化驗，驗
    餘重2.41公克）、淺橘色藥錠16顆（合計原重4.48公克，隨
    機選取4 顆各取0.02公克化驗，驗餘重4.40公克）經送臺北
    市政府警察局以氣相層析質譜分析法鑑驗結果，分別含第二
    級毒品甲基安非他命、ＭＤＭＡ、ＭＤＡ成分明確，有該局
    鑑驗通知書在卷足考（見偵查卷第74頁）；另扣案煙草2 包
    （淨重5.56公克，外包裝袋重1.08公克）經送法務部調查局
    以化學呈色法、氣相層析質譜儀分析法鑑驗結果，則含第二
    級毒品大麻成分，此有該局濫用藥物實驗室鑑定書附卷可稽
    （見偵查卷第80頁）。是被告任意性之自白，有上述各項證
    據足資佐證，核與事實相符，可以採信。綜上，本案事證明
    確，被告未經許可持有前揭第二級毒品之犯行，洵堪認定，
    應予依法論罪科刑。
  (二)不構成意圖販賣而持有第二級毒品ＭＤＭＡ之理由：
    公訴意旨雖認：被告基於販賣第二級毒品ＭＤＭＡ以營利之
    意圖，於97年4 月10或11日某時，在位於臺北市○○○路○
    段201 號5 樓「ＬＵＸＹ」舞廳內，向真實姓名年籍不詳、
    綽號「阿義」之成年男子，以每顆ＭＤＭＡ藥丸3 百元之代
    價，購入ＭＤＭＡ藥丸4 包內含共計31顆，準備販賣予其友
    人余昊澤施用牟利，因認被告涉犯毒品危害防制條例第5 條
    第2 項意圖販賣而持有第二級毒品罪嫌。惟為被告堅決否認
    ，辯稱：(一)伊有收到洪佩琴簡訊，但無販賣毒品之意圖，事
    後洪佩琴、余昊澤亦無來找伊取得ＭＤＭＡ；(二)伊於警詢、
    內勤偵訊所言，係因警察叫伊說有拿毒品給洪佩琴、余昊澤
    ，伊只想趕快交保回家，故捏造事實等語（見本院卷第6 至
    8 頁）。而公訴意旨認為被告涉嫌意圖販賣而持有第二級毒
    品，無非以：被告於警詢時之陳述、證人余昊澤、洪佩琴之
    證述、行動電話簡訊1 則，為其論據。然查：
  (1)按毒品危害防制條例第5 條第2 項之意圖販賣而持有第二級
    毒品罪，係指以非營利之目的而販入或因其他原因而持有毒
    品，其後始起意出售所持有之毒品以營利，且迄未著手賣出
    者而言；所謂意圖，乃犯罪構成之主觀違法要素，亦屬犯罪
    之成立要件；行為人是否具有販賣之意圖而持有毒品，須以
    嚴格之證據證明之，亦即必須有相當之客觀事實，足以表徵
    其主觀意念之遂行性及確實性，始足當之；最高法院迭著有
    96年度臺上字第1772號判決、95年度臺上字第3574號判決、
    92年度臺上字第1275號判決、90年度臺上字第7782號判決要
    旨可資參照。
  (2)觀諸被告所有行動電話門號0000000000號於97年4 月14日晚
    間11時50分許，接收來自洪佩琴所有行動電話門號00000000
    00號所傳送之簡訊，內容為：「幫余阿澤留橘蝴10件，他這
    兩天會拿」，此為被告所不爭執，亦有該則行動電話簡訊畫
    面翻拍照片附卷可按（見偵查卷第25頁），並據證人余昊澤
    證稱：「（問：如何認識被告？）是在外面夜店認識的」、
    「我一直都知道被告有在施用ＭＤＭＡ，且被告曾向我表示
    很好玩，有一天用餐時剛好聽到隔壁桌的人提到橘蝴蝶（意
    指ＭＤＭＡ），所以好奇想試試看，所以我有打電話給被告
    ，但沒有聯絡上，所以才請洪佩琴幫我向被告問看看有無辦
    法買得橘蝴蝶，至於洪如何傳送簡訊我就不清楚」（見偵查
    卷第76頁），是余昊澤確有向被告購買ＭＤＭＡ之意思；核
    與證人洪佩琴證述：「（問：橘蝴所指何意？）ＭＤＭＡ」
    、「（問：為何要向被告調ＭＤＭＡ？）我自己沒有施用，
    我只依照余阿澤的指示傳送簡訊給被告」、「我也不曉得余
    阿澤認識被告」等情相符（見偵查卷第65頁），是洪佩琴係
    受余昊澤委託，代為傳送簡訊要求被告準備10顆ＭＤＭＡ給
    余昊澤。公訴意旨所指：被告基於販賣第二級毒品ＭＤＭＡ
    以營利之意圖，而於97年4 月10日或11日購入ＭＤＭＡ藥錠
    4 包（共計31顆），準備販賣予余昊澤施用牟利云云，所述
    情節似認被告意圖營利而販入毒品，應涉犯販賣毒品罪嫌，
    但被告係於97年4 月14日晚間收受洪佩琴傳送之簡訊，公訴
    意旨容有誤會。
  (3)又公訴意旨認被告涉犯毒品危害防制條例第5 條第2 項意圖
    販賣而持有第二級毒品罪嫌，然查，該則簡訊內容僅云：「
    幫余阿澤留橘蝴10件，他這兩天會拿」，並未提及價格如何
    計算，則被告收受此則簡訊後，是否即起意出售其持有之Ｍ
    ＤＭＡ毒品以營利，自有可疑。又經本院調取被告使用行動
    電話門號0000000000號、洪佩琴所有行動電話門號00000000
    00號、余昊澤所有行動電話門號0000000000號之雙向通聯紀
    錄比對可知，被告於97年4 月14日晚間11時50分許收受前揭
    洪佩琴簡訊後，至被告於97年4 月17日下午5 時許為警查獲
    為止，余昊澤僅於97年4 月16日晚間9 時15分許，以其行動
    電話0000000000號撥打電話予被告1 次，通話時間36秒（見
    本院卷第21頁、第121 至130 頁），然此通話仍無從認定被
    告是否已與余昊澤就毒品交易之相關細節達成合意。因此，
    實難僅憑洪佩琴傳送之簡訊，遽予推認被告已起意出售毒品
    牟利。
  (4)再者，洪佩琴之簡訊雖稱：「他這兩天會拿」，而被告於警
    詢、內勤偵訊時供稱：「他們只拿1 顆搖頭丸，價錢為新臺
    幣300 元，他們是於97年4 月15日下午18時左右來我家拿的
    」、「她原本說要10幾顆，後來只有拿1 顆搖頭丸」、「洪
    佩琴和『阿澤』拿了1 顆」云云（見偵查卷第9 、40頁）。
    但被告於97年5 月1 日偵訊時即翻異前供，改稱尚未交付毒
    品（見偵查卷第57頁），且據證人洪佩琴稱：「（問：有無
    向被告拿到ＭＤＭＡ？）沒有，我只有負責幫忙傳簡訊」（
    見偵查卷第66頁），證人余昊澤亦稱：「我請洪去聯絡後，
    洪也沒有告訴我下文為何，所以我也還沒拿到橘蝴蝶」（見
    偵查卷第76頁），是就洪佩琴或余昊澤事後有無實際向被告
    取得ＭＤＭＡ一節，被告所言與證人洪佩琴、余昊澤所述顯
    不一致。復觀察被告、洪佩琴、余昊澤於97年4 月15日晚間
    5 時至7 時間之行動電話基地台位置，被告位置在臺北市大
    安區○○○路○ 段、忠孝東路3 段、中正區○○○路○ 段附
    近，洪佩琴在臺北市中山區○○○路○ 段，余昊澤在臺北市
    松山區○○○路、復興南路1 段附近（見本院卷第21、122
    頁），3 人顯無聚集碰面。本院另查97年4 月15日下午5時
    至7 時間與被告通話之行動電話門號申登人，均與洪佩琴、
    余昊澤無關（見本院卷第139 至140 、154 、155 頁）。綜
    合上情，被告於警詢、內勤偵訊中所陳：伊於97年4 月15日
    晚間6 時許交付ＭＤＭＡ藥錠1 顆予洪佩琴、余昊澤云云，
    顯與事實不符，難以採信，實無積極證據足以證明被告有何
    販賣ＭＤＭＡ之意圖。況該則簡訊提及「橘蝴10件」，而被
    告於97年4 月17日自白僅交付ＭＤＭＡ藥錠1 顆，但公訴意
    旨認為被告意圖販賣而持有ＭＤＭＡ藥錠共計31顆云云，是
    就被告意圖販賣而持有ＭＤＭＡ之數量，亦有齟齬，難以遽
    認。
  (5)綜上，洪佩琴傳送予被告之簡訊內容僅要求被告預留ＭＤＭ
    Ａ藥錠10顆，並無約明價格，亦無證據證明被告事後有與余
    昊澤聯繫明確約定毒品數量、價格，而被告於97年4 月17日
    警詢及內勤偵訊時所陳交付ＭＤＭＡ藥錠1 顆部分，顯與事
    實不符，自不得僅憑該則簡訊遽予推認被告已起意出售持有
    之ＭＤＭＡ以營利。從而，揆諸前揭最高法院判決意旨，本
    案既無積極證據證明足以表徵被告主觀意念之遂行性及確實
    性之客觀事實，自不得逕予推認被告有何販賣之意圖而持有
    扣案毒品。公訴意旨認為被告涉意圖販賣而持有第二級毒品
    ＭＤＭＡ藥錠31顆部分，無法證明，不能逕以該罪嫌相繩。
三、論罪科刑之依據
  (一)核被告所為，係犯毒品危害防制條例第11條第2 項持有第二
    級毒品罪。公訴意旨認為被告涉犯毒品危害防制條例第5 條
    第2 項意圖販賣而持有第二級毒品罪嫌，尚無積極證據足以
    證明，業如前述；惟意圖販賣而持有第二級毒品罪，與同條
    例第11條第2 項之持有第二級毒品罪，皆屬初始非以營利為
    目的而持有第二級毒品，為其基本犯罪事實；前者之罪乃後
    罪之特別規定，係以有販賣之意圖而持有為其加重處罰之條
    件，均為法律規定應予評價處罰者，即令法律上之規範評價
    輕重容有不同，於訴訟法上仍不失為同一性之犯罪事實，故
    起訴之基本事實如為持有第二級毒品之犯行，法院認定之事
    實又未逸出上開範圍，自應就其持有第二級毒品之犯行予以
    審理（最高法院96年度臺上字第1772號判決要旨參照）。本
    案被告持有扣案第二級毒品之基礎犯罪事實既屬同一，起訴
    法條應予變更。被告以一行為同時持有第二級毒品甲基安非
    他命、ＭＤＭＡ、ＭＤＡ及大麻，公訴意旨認應予分論併罰
    ，亦屬誤會。又按毒品危害防制條例第11條第4 項規定：「
    持有毒品達一定數量者，加重其刑至2 分之1 ，其標準由行
    政院定之」，依轉讓持有毒品加重其刑之數量標準第2 條第
    1 項規定：「轉讓、持有毒品達一定數量者，加重其刑至2
    分之1 ，其標準如下：……二、第二級毒品：淨重10公克以
    上」，第2 項：「前項所稱淨重，指除去包裝後之毒品重量
    」。查本案被告持有第二級毒品甲基安非他命、ＭＤＭＡ、
    ＭＤＡ成分之綠色藥錠8 顆合計原重2.88公克，含ＭＤＭＡ
    、ＭＤＡ成分之深橘色藥錠7 顆合計原重2. 45 公克、淺橘
    色藥錠16顆合計原重4.48公克，而第二級毒品大麻2 包則淨
    重5.56公克，合計被告持有第二級毒品之重量達15.37 公克
    ，已逾前揭行政院所定淨重10公克之標準，應依毒品危害防
    制條例第11條第4 項規定，加重其刑。
  (二)爰審酌：(1)被告明知明知毒品戕害身心，且有危害社會秩序
    之虞，竟仍持有甲基安非他命、ＭＤＭＡ、ＭＤＡ、大麻，
    重量合計達15.37 公克，其犯罪手段、惡性、造成損害非輕
    ；(2)被告犯罪後，坦承持有前揭第二級毒品之犯行不諱，表
    示後悔，庭訊態度尚可；(3)被告前無犯罪紀錄，有臺灣高等
    法院被告前案紀錄表附卷可參（見本院卷第172 頁），素行
    良好；(4)被告患有慢性間質性膀胱炎，此有行政院國軍退除
    役官兵輔導委員會臺北榮民總醫院診斷證明書附卷可考（見
    本院卷第135 頁）等一切情狀，量處有期徒刑6 月，以示懲
    儆。
  (三)扣案綠色藥錠8 顆（合計原重2.88公克，隨機選取2 顆各取
    0.02公克化驗，驗餘重2.84公克）、深橘色藥錠7 顆（合計
    原重2.45公克，隨機選取2 顆各取0.02公克化驗，驗餘重2.
    41公克）、淺橘色藥錠16顆（合計原重4.48公克，隨機選取
    4 顆各取0.02公克化驗，驗餘重4.40公克）及煙草2 包（淨
    重5.56公克），送驗結果分別含有第二級毒品甲基安非他命
    、ＭＤＭＡ、ＭＤＡ、大麻成分，業如前述，爰依毒品危害
    防制條例第18條第1 項前段規定，均沒收銷燬之。而扣案大
    麻2 包之外包裝袋2 個（外包裝袋重1.08公克）、磅秤2 個
    、分裝袋147 個，係被告所有，供包裝、分裝毒品以利持有
    犯罪所用之物，亦據被告陳明在卷（見偵查卷第8 頁），應
    依刑法第38條第1 項第2 款規定，併予宣告沒收。
據上論斷，應依刑事訴訟法第299 條第1 項前段、第300 條，毒
品危害防制條例第11條第2 項、第4 項、第18條第1 項前段，刑
法第11條前段、第41條第1 項前段、第38條第1 項第2 款，判決
如主文。
本案經檢察官永欽到庭執行職務。
中    華    民    國    97    年    8     月    12    日
                  刑事第六庭審判長  法  官  周占春
                                    法  官  張永宏
                                    法  官  林晏如
上正本與原本無異。
如不服本判決，應於判決送達後10日內向本院提出上訴狀（應抄
附繕本）。告訴人或被害人如對於本判決不服者，應具備理由請
求檢察官上訴，其上訴期間之計算係以檢察官收受判決正本之日
期為準。
                                    書記官  楊盈茹
中    華    民    國    97    年    8     月    12    日
附錄本案論罪科刑法條全文：
毒品危害防制條例第11條
持有第一級毒品者，處3 年以下有期徒刑、拘役或新臺幣5 萬元
以下罰金。
持有第二級毒品者，處2 年以下有期徒刑、拘役或新臺幣3 萬元
以下罰金。
持有專供製造或施用第一、二級毒品之器具者，處 1 年以下有期
徒刑、拘役或新臺幣 1 萬元以下罰金。
持有毒品達一定數量者，加重其刑至二分之一，其標準由行政院
定之。


司法院資訊處製作；財團法人民間司法改革基金會備份。
